臺灣台中地方法院民事判決　九十年度訴字第一○七八號
　　原　　　告　藍言輝
　　　　　　　　藍世杰
　　被　　　告　丁○○
　　　　　　　　丙○○
　　　　　　　　甲○○
　　　　　　　　乙○○
　　複 代理 人　戊○○
右被告因殺人未遂等案件，經原告提起請求損害賠償之附帶民事訴訟（九十年附民字
第一一三號），經本院刑事庭裁定移送前來，本院判決如左：
被告丁○○應給付原告藍言輝新台幣貳佰柒拾壹萬壹仟零貳元及自民國九十年三月九
日起至清償日止，按年息百分之五計算之利息。
被告丙○○、甲○○、乙○○應連帶給付原告藍世杰新台幣伍拾柒萬零陸佰捌拾柒元
，及被告丙○○、乙○○均自民國九十年三月九日起，被告甲○○自民國九十年五月
五日起起均至清償日止，按年息百分之五計算之利息。
原告其餘之訴均駁回。
訴訟費用由被告丁○○負擔七分之三，被告丙○○、甲○○及乙○○連帶負擔七分之
一，餘由原告負擔。
本判決第一項於原告藍言輝以新台幣玖拾萬元為被告丁○○供擔保後，得假執行；但
被告丁○○如於假執行程序實施前，以新台幣貳佰柒拾壹萬壹仟零貳元為原告藍言輝
預供擔保，得免為假執行。
本判決第二項於原告藍世杰以新台幣壹拾玖萬元為被告丙○○、甲○○、乙○○供擔
保後，得假執行；但被告丙○○、甲○○、乙○○如於假執行程序實施前，以新台幣
伍拾柒萬零陸佰捌拾柒元為原告藍世杰預供擔保後，得免為假執行。
原告其餘假執行之聲請均駁回。
甲、原告方面：
一、聲明：
（一）被告丁○○應給付原告藍言輝新台幣（下同) 肆佰伍拾萬參仟捌佰貳拾參元，
　　　被告丙○○、甲○○、乙○○應連帶給付原告藍世杰壹佰捌拾參萬捌仟零伍拾
　　　元，及均自本件起訴狀繕本送達之翌日（即民國【下同】九十年三月九日）起
　　　至清償日止，按年息百分之五計算之利息。
（二）原告願供擔保，請准予宣告假執行。
二、陳述：
（一）緣原告藍言輝為鴻輝綜藝團之負責人，於八十九年六月間受台中縣神岡鄉社南
　　　村萬興宮之邀在該宮前廣場演出，被告丁○○（係大統綜藝團負責人）因技不
　　　如人，未獲邀演出，竟憤而遷怒於原告藍言輝，於同年月八日晚上九時三十分
　　　許，夥同三名不詳姓名之男子，駕駛車牌號碼為OG－六四八九之藍色廂型貨車
　　　，被告丁○○先以兇器打傷原告藍言輝，隨即令其中另一不詳姓名之男子駕駛
　　　上開貨車衝撞藍言輝再以右側前後輪輾過藍言輝腹部，被告丁○○當時高喊:
　　　「呼伊死！」並指示倒車再輾過，幸而原告藍言輝之弟即原告藍世杰出面阻止
　　　，被告丁○○四人方畏罪逃跑。原告藍言輝雖經緊急送醫，拾回一命，然由於
　　　傷重難治：腹部創傷、大量出血、腸繫膜損傷出血及小腸缺血壞死約八十公分
　　　等等，導致右手臂殘廢，無法高舉『骨膜沾黏』，並有排泄功能毀敗、大便不
　　　正常之後遺症，在未進食之正常狀態下，約每二個小時即排便一次，若進食則
　　　立刻排便，必須持續治療。
（二）原告藍世杰見其兄慘遭殺害，當場基於義憤前往找尋被告丁○○理論，卻遭被
　　　告丙○○及乙○○率一、二十名不詳姓名之人，持鐵條、鐵椅、石頭、木棒及
　　　類似圓鍬之兇器往原告之頭部、腹部等身體要害圍毆，於原告受傷暈倒後，尚
　　　不罷休，繼續打殺，其等口中並高喊：「打呼伊死！」致原告藍世杰頭、胸、
　　　腹部及四肢多處創傷、咯血、腦震盪等等，由於受創嚴重，原告藍世杰目前存
　　　有右邊腦部麻暈、時而失衡、站立不穩的後遺症；右大腿筋急屈伸不利、肌肉
　　　並時感疼痛，事發至今仍須持續治療。
（三）按因故意或過失，不法侵害他人之權利者，負損害賠償責任；又不法侵害他人
　　　之身體或健康者，對於被害人因此喪失或減少勞動能力或增加生活上之需要時
　　　，應負損害賠償責任；再者，不法侵害他人之身體、健康者，被害人雖非財產
　　　上之損害，亦得請求之相當之金額。民法第一百八十四條、一百九十三條、一
　　　百九十五條分別訂有明文。
　１、醫療費用部分：
　　(1)原告藍言輝遭被告丁○○殺害受傷赴醫診療及截至九十年三月七日前復健治療
　　　計支出費用壹拾伍萬參仟捌佰貳拾參元。
　　(2)原告藍世杰遭被告丙○○、乙○○率眾追殺受傷送醫診治及截至九十年三月七
　　　日止之追蹤治療費用計支付陸萬捌仟伍拾元。
　２、不能工作之損失：
　　(1)原告藍言輝經營綜藝團，生意興隆，每月收入約壹拾伍萬元，自案發至請求止
　　　，歷經九個月，藍言輝因受重創後排便功能失控、右手臂殘廢，至今仍在家調
　　　養並積極尋醫治療，根本已喪失勞動能力，被告丁○○應賠償工作損失壹佰參
　　　拾伍萬元。
　　(2)原告藍世杰受傷前任職於金鴻股份有限公司，月薪參萬元，其於頭部受傷後，
　　　時而麻痺失衡、站立不穩，且右腳亦時而疼痛難耐，幾近殘廢，以致無法再從
　　　事之前的勞力工作，自事件發生迄今仍無法重新投入職場，則此部分，被告丙○○及法定代理人甲○○、乙○○應依民法第一八七、一八五條連帶賠償藍世
　　　杰貳拾柒萬元。
　３、慰撫金：原告二人均係善良樸實的老百姓，平日循規蹈矩，頗受鄰里讚賞，突
　　　遭被告等率眾追殺，除受傷留下後遺症，造成日常生活不便，心靈受創更鉅，
　　　每每夢中憶及事發案情而驚醒、徹夜無法成眠，其時所遭受之屈辱及恐懼夢魘
　　　，時刻盤據心中，至今仍無法抹去。蓋原告二人原本均身心健康，藍世杰還曾
　　　是游泳健將，多次參加每年九月份由南投縣政府舉辦之「萬人橫渡日月潭」活
　　　動，並獲頒獎章，然而，自從受傷後，原告二人不但丟了工作，更因後遺症纏
　　　身，無法如正常人般生活起居而喪失以往之翩然自信、漸行自原來之社交圈被
　　　遺忘，加上無力扶養父母及妻兒之內疚感，其二人精神及心靈所受重創之深，
　　　與日俱增，是以被告丁○○為此應給付藍言輝參佰萬元之精神損害賠償金，被
　　　告丙○○及法定代理人甲○○、乙○○應連帶給付藍世杰壹佰伍拾萬元之精神
　　　慰藉金。
三、證據：提出藍言輝佑安醫院診斷書、藍言輝澄清醫院診斷證明書、藍世杰佑安醫
　　院診斷書、藍世杰澄清醫院診斷書、藍世杰聖達中醫診所診斷書、藍言輝醫藥費
　　用單據及計算書用單據及計算書、藍世杰醫藥費用單據及計算書、藍言輝職業及
　　收入證明（以上均為影本）各一紙為證。
乙、被告丁○○方面：
一、聲明：原告之訴及假執行之聲請均駁回；如受不利判決，被告願供擔保請准免予
　　假執行。
二、陳述：並未毆打被告藍言輝。
丙、被告丙○○、甲○○、乙○○方面：
一、聲明：原告之訴及假執行之聲請均駁回；如受不利判決，願供擔保請准免予假執
　　行。
二、陳述：
（一）被告丙○○、乙○○二人雖有以鐵椅抵禦原告藍世杰之攻擊，惟渠等絕無動手
　　　毆打原告，本件原告藍世杰見藍言輝受傷後，心生不平，遂手持鐵棍前往大統
　　　綜藝團欲找丁○○理論。適被告丙○○、乙○○二人在場，被告乙○○為避免
　　　衝突而上前試圖勸阻，詎原告藍世杰不僅未予理會，更先行出手攻擊被告二人
　　　，渠等為避免受傷始隨手抓取身邊鐵椅抵擋而已，絕無毆打原告藍世杰情事，
　　　至藍某受傷原因為何，因當時在場人員眾多且場面十分混亂，故被告二人確實
　　　不知。
（二）原告藍世杰於鈞院九十年四月十八日審理時陳稱：「那天我大哥被撞，我因心
　　　情難過，我確實有拿一條『鐵棒』進去，但我只是要和他們理論而已，沒想到
　　　被他們打。」；並九十年九月六日鈞院審理時稱：「打我的人是一整群人，我
　　　受毆打頭部倒地，『無法辨識何人打我』、、、。」證人陳武生於刑事庭時證
　　　稱：「我當時有看見十多個人衝進去，因當時很吵我沒辦法聽見他們說什麼藍
　　　世杰手上有拿了一支挖柱子的工具。」又證人李偉誠亦於刑事庭到庭證稱：「
　　　當天有三個舞台在表演，我看到藍世杰跑到大統綜藝，然後大聲的喊叫，內容
　　　我沒有注意聽，後來我就有看到一群人（約一、二十人）拿著鋁製的圓板凳、
　　　石頭、鐵棍等物在追打藍世杰。」，綜上，無論原告藍世杰或在場證人均陳稱
　　　原告藍世杰係遭一群人追打，並未明確指述原告藍世杰係遭被告丙○○、乙○○毆打成傷或渠等亦有參與毆打藍世杰情事，事實上，被告二人僅一開始於原
　　　告動手之際，有以鐵椅抵擋而已，至嗣後原告為何遭人毆打？受傷情形如何？
　　　確實不知，亦絕無參與；即原告之傷勢與被告二人根本毫無關係，是原告藍世
　　　杰受傷原因既與被告二人完全無關，自無從令彼二人及被告丙○○之父甲○○
　　　連帶負侵權行為損害賠償責任，原告之訴顯無理由。
（三）查被告丙○○、乙○○二人所以與原告發生衝突，實係因原告不聽勸阻，又手
　　　持鐵棍欲毆打被告二人洩憤，彼二人不得已始以鐵椅抵禦攻擊，核其行為應有
　　　民法「正當防衛」或「緊急避難」規定之適用。
（四）原告藍世杰就其受傷之結果亦與有過失，緣本件實係因原告藍世杰見藍言輝受
　　　傷即怒氣沖沖，並手持鐵棍至大統綜藝團欲找被告丁○○理論，始與人發生衝
　　　突，則原告藍世杰所以受傷實係因伊之挑釁行為所致，伊對損害之發生自亦與
　　　有過失。故原告藍世杰起訴請求醫療費用、勞動能力減少之損失，並精神慰撫
　　　金均應依「過失相抵原則」扣減之，方為適法！且原告藍世杰因減少勞動能力
　　　所受之損害自不能僅憑伊受傷前之薪資為據。況卷查原告藍世杰提出之扣繳憑
　　　單，八十九年一月至八十九年六月六個月間，原告所得共計壹拾伍萬捌仟元正
　　　，即原告未受傷前每月所得約僅貳萬陸仟元而已，並非原告主張之每月參萬元
　　　，則原告逾此部分之請求顯無理由，另原告藍世杰因遭毆傷心有不甘，竟遣人
　　　於八十九年七月二日深夜駕駛車輛撞擊被告乙○○，致伊受有「頭部外傷腦震
　　　盪、右胸挫傷、右下肢及兩下肢擦傷」之傷害乙節；又本件起因實係原告之挑
　　　動行為以致，則原告藍世杰請求被告乙○○、丙○○連帶給付精神慰撫金壹佰
　　　伍萬元，亦顯屬過高。
三、證據：提出診斷證明書影本一份為證。
丁、本院依職權調取臺灣台中地方法院檢察署八十九年度他字第二九一六號卷宗、本
　　院九十年度訴字第一四號刑事卷宗、臺灣高等法院臺中分院九十年度上字第七六
　　五號卷宗，並向財政部中區國稅局函查被告四人之財產歸戶資料，且向台中市澄
　　清醫院函查原告二人於八十九年六月起因傷之就診記錄、其住院之起訖時間、醫
　　療費用數額、該傷勢癒後是否有後遺症、其自理能力、工作能力是否因傷而受影
　　響等情。
　　理　　由
一、本件原告主張：原告藍言輝為鴻輝綜藝團之負責人，於八十九年六月間受台中縣
　　神岡鄉社南村萬興宮之邀在該宮前廣場演出，被告丁○○所經營之大統綜藝團因
　　未獲邀演出，竟憤而遷怒於原告藍言輝，於同年月八日晚上九時三十分許，夥同
　　三名不詳姓名之男子，駕駛車牌號碼為ＯＧ－六四八九之藍色廂型貨車，被告丁○○先以兇器打傷原告藍言輝，隨即令其中另一不詳姓名之男子駕駛上開貨車衝
　　撞原告藍言輝再以右側前後輪輾過原告藍言輝腹部，被告丁○○當時高喊「呼伊
　　死！」並指示倒車再輾過，幸而原告藍言輝之弟即原告藍世杰出面阻止，被告丁○○四人方畏罪逃跑。原告藍言輝因而受有腹部創傷、大量出血、腸繫膜損傷出
　　血及小腸缺血壞死約八十公分等等，導致右手臂殘廢，無法高舉『骨膜沾黏』，
　　並有排泄功能毀敗、大便不正常之後遺症等傷害。另原告藍世杰見其兄慘遭殺害
　　，當場基於義憤二刖往找尋被告丁○○理論，卻遭被告丙○○及乙○○率一、二
　　十名不詳姓名之暴徒，持鐵條、鐵椅、石頭、木棒及類似圓鍬之兇器往原告之頭
　　部、腹部等身體要害圍毆，於原告受傷暈倒後，尚不罷休，繼續打殺，致原告藍
　　世杰頭、胸、腹部及四肢多處創傷、咯血、腦震盪等等，由於受創嚴重，原告藍
　　世杰目前存有右邊腦部麻暈、時而失衡、站立不穩的後遺症；右大腿筋急屈伸不
　　利、肌肉並時感疼痛等傷害。
二、被告丁○○則以伊並未毆打被告藍言輝之語置辯。另被告丙○○、甲○○、乙○○另以：係原告藍世杰先要打被告丙○○、乙○○，故被告二人始持鐵椅自衛，
　　被告二人之行為為屬「正當防衛」或「緊急避難」，原告藍世杰受傷原因既與被
　　告二人完全無關，自無從令彼二人及被告丙○○之父甲○○連帶負侵權行為損害
　　賠償責任等語，資為置辯。
三、針對原告主張：原告藍言輝為鴻輝綜藝團之負責人，於八十九年六月間受台中縣
　　神岡鄉社南村萬興宮之邀在該宮前廣場演出，其弟即原告藍世杰亦同在現場，於
　　同年月八日晚上九時三十分許，原告藍言輝與被告丁○○生有爭執，原告藍言輝
　　遭人駕駛車牌號碼ＯＧ─六四八九號中華藍色廂型車衝撞，並輪輾過原告藍言輝
　　腹部，原告藍言輝因而受有腹部創傷、大量出血、腸繫膜損傷出血及小腸缺血壞
　　死約八十公分，導致手臂殘廢傷害。另原告藍世杰見其兄慘遭殺害，找尋被告丁○○理論，卻與被告丙○○及乙○○發爭衝突，致原告藍世杰頭、胸、腹部及四
　　肢多處創傷、咯血、腦震盪之傷害等情，有原告所提出之藍言輝佑安醫院診斷書
　　、藍言輝澄清醫院診斷證明書、藍世杰佑安醫院診斷書、藍世杰澄清醫院診斷書
　　、藍世杰聖達中醫診所診斷書等資料為證復為兩造所不爭執，自堪信為真實。
四、被告丁○○雖以伊並未毆打被告藍言輝等語置辯，惟查：
（一）被告丁○○為大統綜藝團負責人，與原告藍言輝均為從事綜藝團演出之同業，
　　　被告丁○○因未獲神岡鄉社南村萬興宮之邀在該宮前廣場演出，竟憤而夥同二
　　　名夥伴前往前開廣場，先由訴外人莊秋明以有事相談為由，將原告藍言輝騙出
　　　，至廣場旁民族路三十一巷與社口國小側門間之民族路上後，被告丁○○即持
　　　兩支鐵鎚毆打藍言輝，並令其中另一不詳姓名之男子駕駛上開廂型車未開大燈
　　　，由背後衝撞，撞倒原告藍言輝後再以右側前後輪輾過藍言輝腹部，致原告藍
　　　言輝受有上開傷害等情，業經原告藍世杰、證人藍耀庭、蕭寶堂、張崑榮、卓
　　　錦堂均目睹上開傷害事件之全部或一部過程，下列於本件刑事偵審程序中之陳
　　　述及證詞並與原告指陳各情相符，堪予採信：
　１、原告藍世杰於警訊時陳稱：「、、、簡（指丁○○）叫一名小弟至舞台叫我哥
　　　哥說有事商量，我哥哥就跟著去，到社口國小旁之巷子裡，我見情形不對，我
　　　也跟著去，我哥哥叫我『待會別惹事』，到了巷子裡，我哥哥說『簡仔有什麼
　　　事好好講』，結果，丁○○就開始口出穢言，馬上從廂型車之右側打開乘客門
　　　從椅子下取出二支鐵錘，我直覺不對，拔腿就跑，我哥跑得慢一點，而丁○○
　　　則沿路追趕，約三十公尺左右（往中山路方向）就有一部廂型車，大燈未開，
　　　從後把我哥哥藍言輝撞倒在地，整部車從我哥肚子輾過，我就聽見丁○○唆使
　　　該廂型車內之司機倒車大叫乎他死！乎他死！、、、」等語（詳見台灣台中地
　　　方法院檢察署八十九年度他字第二九一六號偵查卷第三五頁反面）；於偵查中
　　　復證稱：「、、、丁○○左右手各拿一枝榔頭敲打藍言輝頭部，藍言輝以左手
　　　抵擋、、、藍言輝被打後就一直跑，我也跟著跑、、、後來有一部沒有開燈的
　　　廂型車開過來朝藍言輝背部衝撞，車子撞倒藍言輝，且車子右邊前後輪均由藍
　　　言輝腹部輾過，之後丁○○又比手勢指示開車的人倒車，且說讓他死，後來開
　　　車的人又倒車了一點點，此時我跑去以手機敲駕駛左側之玻璃門、、、」等語
　　　屬實（詳見同上偵查卷第五二頁正面）。
　 ２、證人藍耀庭於台灣台中地方法院八十九年度他字第二九一六號偵查案件中證
　　　 稱：「、、、後來我看藍言輝手流血跑給丁○○追，後來有一部車子自後撞
　　　 藍言輝，且輾過藍言輝，之後有聽到丁○○說給他死，我有過去以拳頭敲該
　　　 車子、、、」（詳見同上偵查卷第五三頁反面）。
　 ３、證人蕭寶堂於本院刑事庭九十年度訴字第一四審理時亦證稱：「、、、丁○○叫人把車子開過來壓告訴人，又叫人倒車壓告訴人，他們把車子開過來就
　　　 撞告訴人，並說要給他死」等語（詳見本院九十年度訴字第一四號刑事卷宗
　　　 第三五頁）。
　 ４、證人張崑榮：「（本案發生時在場目睹情形如何？）我去看戲，聽到有人在
　　　 打架時，我過去看，藍言輝已躺在騎樓旁路邊上，旁邊有一部廂型車緩慢的
　　　 往前開，姓簡的手上各拿壹支鐵鎚，然後跳上車，這時我以為他要上車再拿
　　　 傢伙下來打人，所以我也離開了」等語（詳見台灣高等法院台中分院九十年
　　　 度上訴字第七六五號卷宗第四七、四八頁）。
　 ５、證人卓錦堂：「（本案發生時在場目睹情形如何？）他如何離開舞台我不知
　　　 道，我看到一群人跑到民族路那邊，我好奇的也跑過去看，我看到藍言輝倒
　　　 在地上，有一部藍色的廂型車要倒車，我趕快和另外一個人幫忙把藍言輝扶
　　　 到騎樓邊的路旁、、、」等語（詳見台灣高等法院台中分院九十年度上訴字
　　　 第七六五號卷宗第四八、四九頁）。
（二）另輾壓原告藍言輝之車輛是一部藍色中華廂型車之事實，業據原告藍言輝於刑
　　　事審理程序指述在卷，並經證人藍耀庭、蕭寶堂於刑事程序中結證在卷；而被
　　　告於案發時確有一部車牌號碼ＯＧ─六四八九號中華得得利卡之藍色廂型車，
　　　為被告丁○○所自承，並有汽（機）車過戶申請登記書、異動歷史查詢各一紙
　　　、ＯＧ─六四八九號車之照片十張（詳見台灣高等法院台中分院九十年度上訴
　　　字第七六五號卷宗第九六頁至第九九頁）可稽，綜合上情，參言互證，足證原
　　　告藍言輝所指屬實，被告丁○○所辯伊未歐打原告藍言輝等語，誠不可採。
五、另被告丙○○、乙○○固以：係原告藍世杰持鐵棒進入，作勢要打被告乙○○、
　　丙○○，故被告二人始持鐵椅自衛，被告二人之行為為屬「正當防衛」或「緊急
　　避難」，原告藍世杰受傷原因既與被告二人完全無關，自無從令該二人連帶負侵
　　權行為損害賠償責任等語置辯，然查：
（一）原告藍世杰坦言確持長棒前往被告二人所在之地點為其兄即原告藍言輝遭人撞
　　　傷一事理論，惟稱其所持為木棒而非鐵棒，且並無攻擊被告之情事，另被告丙○○、乙○○指陳原告藍世杰持長棒攻擊一情，並未提出證據以實其說，復以
　　　被告二人前揭傷害原告藍世杰之行為，業經目擊證人陳武生於八十九年六月十
　　　日警訊時證稱：「、、、差不多是晚上二十一時三十分左右，我有看見一位男
　　　子（指藍世杰）、、、朝我綜藝團來，我看見丙○○及乙○○倆和該男子打架
　　　，他們是用椅子和該男子毆打，並且打中，我看到男子倒地、、、」等情，再
　　　者被告乙○○於警訊時坦承：確有以鐵椅扔擲原告藍世杰之情事（見前開偵查
　　　筆錄第二十頁背面），是以固可認定原告藍世杰確持長棒助勢，然並無法認定
　　　原告藍世杰確有持該長棒攻擊，另被告丙○○、乙○○以鐵椅攻擊原告藍世杰
　　　之事實，經證人指證歷歷，堪以採信。
（二）另按正當防衛，係對於現時不法之侵害，為防衛自己或他人之權利所為之行為
　　　而言；再者緊急避難行為，以自己或他人之生命、身體、自由、財產猝遇危難
　　　之際，非侵害他人法益別無救護之途，為必要之條件。今被告丙○○、乙○○
　　　並無法證明原告藍世杰有先行侵害之行為，被告二人即無主張正當防衛之餘地
　　　，且縱現實情況使被告二人認原告藍世杰將有侵擾之舉，其客觀情事應不至於
　　　猝急致被告二人非以鐵椅攻擊原告藍世杰否則無法防免，是故被告二人以緊急
　　　避難行為置辯，亦屬無據。
六、歸結上情：
（一）被告丁○○命一不詳姓名之男子駕駛廂型車，由背後衝撞，撞倒藍言輝，並以
　　　前後輪輾過藍言輝腹部，致藍言輝腹部創傷、大量內出血（約三百西西）、腸
　　　繫膜損傷出血及小腸缺血壞死（約八十公分），合併後腹腔出血、背部及兩腰
　　　側挫傷、左手前臂割傷等情，另被告丙○○、乙○○二人以鐵椅攻擊原告藍世
　　　杰，致藍世杰受有右側枕骨部頭皮裂傷並開放性凹陷性骨折、右髖部皮下瘀血
　　　十乘十公分、雙腳及雙膝有散在性擦傷與皮下瘀血、左眼周圍瘀血腫脹、右肩
　　　膀處擦傷約十乘二公分之傷害，是原告藍言輝所受傷害與被告丁○○之侵權行
　　　為，及原告藍世杰之傷害與被告丙○○、乙○○之傷害行為均有因果關係，故
　　　被告丁○○對原告藍言輝、被告丙○○、乙○○自應對原告藍世杰負損害賠償
　　　責任。
（二）再者，本事件經本院刑事庭及台灣高等法院台中分院均判處被告丁○○因共同
　　　殺人，未遂，處有期徒刑柒年，另被告丙○○、乙○○共同傷害人之身體，各
　　　處有期徒刑陸月，如易科罰金，均以參佰元折算壹日之諭知等情無訛，此經本
　　　院依職權調取本院九十年度訴字第一四號刑事卷宗、台灣高等法院台中分院九
　　　十年度上訴字第七六五號卷宗審閱綦詳，均同本院前開認定，是以被告三人故
　　　意傷害原告身體權之事實，自屬有據。
七、另查：
（一）因故意或過失不法侵害他人之權利者，負損害賠償責任；又數人共同不法侵害
　　　他人之權利者，連帶負損害賠償責任，另不法侵害他人之身體或健康者，對於
　　　被害人因此喪失或減少勞動能力或增加生活上之需要時，應負損害賠償責任；
　　　且不法侵害他人之身體、健康、名譽或自由者，被害人雖非財產上之損害，亦
　　　得請求賠償相當之金額；民法第一百八十四條第一項前段、第一百八十五條第
　　　一項前段、第一百九十三條第一項、第一百九十五條第一項分別定有明文。
（二）又按無行為能力人或限制行為能力人，不法侵害他人之權利者，以行為時有識
　　　別能力為限，與其法定代理人連帶負損害賠償責任，民法第一百八十七條第一
　　　項前段亦定有明文。查被告丙○○七十年十二月十七日出生，行為時（八十九
　　　年六月八日）為十八歲之人，此有原告所提之戶籍謄本在卷可憑，被告亦不爭
　　　執，依被告丙○○之年齡、智力、判斷力等情衡之，其對扔擲鐵椅足以致他人
　　　受傷之事實非無識別能力；而被告甲○○為被告丙○○之法定代理人，是原告
　　　藍世杰主張被告丙○○應與其法定代理人被告甲○○連帶負賠償責任，於法洵
　　　屬正當。另針對被告甲○○與被告乙○○間係本於各別之發生原因，對於原告
　　　藍世杰負全部給付義務，應屬不真正連帶債務，故被告丙○○、甲○○、乙○○中任何一人為給付，就其給付範圍，其他債務人均免其給付義務，
（三）復以，被告丙○○、甲○○、乙○○以：原告藍世杰見藍言輝受傷即怒氣沖沖
　　　，並手持鐵棍至大統綜藝團欲找被告丁○○理論，始生衝突，則原告所以受傷
　　　實係因挑釁行為所致，原告藍世杰對損害之發生自亦與有過失等語置辯。惟查
　　　：被告等人對於原告藍世杰是否有先為攻擊或挑釁之行為，並未舉證以實其說
　　　，已論述如前，且縱如被告所言原告藍世杰有為攻擊之行為，亦屬雙方互毆之
　　　互為侵權行為，與雙方行為為損害之共同原因者有別，均與民法第二百十七條
　　　過失相抵之原則無涉，被告三人就此所為之抗辯，自無可採。
八、繼以，玆審酌原告請求之各項賠償金額如下：
（一）醫療費用部份：
　１、原告藍言輝部分：
　　(1)原告主張受有上傷害，主張共支出醫療費合計壹拾伍萬參仟捌佰貳拾參元，業
　　　據其提出澄清醫院收據二十二紙、醫療費用明細表六紙、佑安醫院醫療費收據
　　　一紙、楠桐中醫聯合診所三紙、台北醫學院醫療費用收據一紙為證，另原告復
　　　提出醫療費用計算書載其所支付之醫療費用達貳拾萬捌仟陸佰陸拾捌元，惟經
　　　本院核算原告所提出之上開單據，並向澄清綜合醫院、佑安醫院函詢結果，原
　　　告醫療費用自負額之部分為捌萬陸仟零貳元，其餘部分，則為全民健康保險之
　　　給付範疇，此部分固因原告按期交付保險費之故，然全民健康保險並非一般商
　　　業保險，此見全民健康保險具有：全民納保，且保險費之負擔，分別由被保險
　　　人（包括眷屬）、投保單位、各級政府按比例分擔，另以逾期未繳保險費，加
　　　徵滯納金，並得「移送」法院強制執行等特色即明，換言之，全民健康保險醫
　　　療費之給付與民眾交付之保險費並非全然基於對價關係，其具有「全民互助」
　　　之性質，實不容否認。
　　(2)準此，原告就中央健康保險局給付予上開醫院之醫療費用，自不得向被告請求
　　　賠償，從而原告醫療費用之請求，就其自負額捌萬陸仟零貳元，應為准許，逾
　　　此部分，則無理由。
　２、原告藍世杰部分：
　　　原告就其所受之傷害，主張共支出醫療費合計陸萬捌仟零伍拾元，業據其提出
　　　澄清醫院收據四紙、醫療費用明細表二紙、佑安醫院醫療費收據二紙、杏豐醫
　　　院醫療費用明細表一紙、聖達中醫聯合診所二紙、救護車資收據一紙為證，惟
　　　經本院核算原告所提出之上開單據，並向澄清綜合醫院、佑安醫院函詢結果，
　　　原告醫療費用自負額之部分為壹萬捌仟零壹拾玖元，原告就此部分之請求，自
　　　屬有據，應予准許，另就電話費柒佰貳拾肆元及診斷書費之壹仟肆佰貳拾元，
　　　非屬醫療之必要費用，其餘部分，為全民健康保險之給付範疇，均不得向被告
　　　丙○○、甲○○、乙○○主張。
（二）工作損失費用：
　１、原告藍言輝部分：原告主張其經營綜藝團，每月收入約壹拾伍萬元，因被告丁○○之傷害行為已喪失勞動能力，故請求九個月之工作損失壹佰參拾伍萬元等
　　　語。經查：原告就其薪資所得業提出由臺灣省戲劇祖師聯誼會出具之證明書一
　　　紙為證，其上載明原告每月收入約壹拾萬元至壹拾伍萬元，本院審酌綜藝娛樂
　　　等文化工作之性質、常態，認原告所請求之薪資以每月壹拾貳萬伍仟元為適當
　　　，另經本院向澄清醫院函查原告之工作能力因傷所受之影響程度？經回覆稱：
　　　「原告因腹部創傷及腰背挫傷、左手臂撕裂傷於八十九年六月九日進行緊急手
　　　術，施以腸繫膜動脈縫合、小腸切除及再吻合手術，術後轉入加護病房治療，
　　　於同年六月十二日轉入普通病房，同年月二十四日出院，共住院十六天，於同
　　　年月二十七日、同年七月十八日、七月二十日、八月一日門診複診，恢復過程
　　　尚屬順利，但九十年二月二十日及三月六日因腹瀉嚴重來院門診治療，另因右
　　　肩冰凍肩於九十年二月二十日、三月五日、三月十五日來院復健門診、、、，
　　　原告之自理能力及工作能力狀況因其營養狀況或慢性腹瀉之影響，視狀況而定
　　　」等情，惟以：
　　(1)依原告所提出所提出之佑安及澄清醫療診斷證明書所載，其所受之傷勢為左前
　　　臂挫裂傷、兩手肘擦傷、左前背壓傷、、、等，均未載明原告之右肩有受傷之
　　　情事，故難認原告於九十年二、三月間因右肩冰凍肩至醫院所進行之復健與本
　　　事件有關，先予敘明。
　　(2)再以原告於八十九年八月一日複診後至隔年即九十年二月二十日因腹瀉嚴重回
　　　院治療期間均無任何就診記錄，且澄清醫院於前開函文內已表示原告之恢復過
　　　程順利，是以原告於該期間並無因傷而致無法工作之情事。
　　(3)從而，本院審酌原告所受傷勢、前開就診記錄、後遺症及原告工作之性質日，
　　　認原告因傷難以期待其正常工作之期間以五個月為適當。是以，原告藍言輝請
　　　求被告丁○○給付之不能工作損失為陸拾貳萬伍仟元（計算公式：125000×5
　　　＝625000），逾此部分之主張當屬無據。
　２、原告藍世杰部分：原告主張受傷前任職於金鴻股份有限公司，月薪參萬元，受
　　　傷後，幾近殘廢，以致無法再從事之前的勞力工作等情，請求被告丙○○、甲○○、乙○○應連帶賠償貳拾柒萬元等情。經查：原告受傷前任職於金鴻股份
　　　有限公司一情，業據原告提出在職證明書一紙為證，自堪採信，復以據原告所
　　　提出八十九年一月至六月之各類所得扣繳暨免扣繳憑單所載，原告之薪資總額
　　　為壹拾伍萬捌仟元，折算每月之平均工資為貳萬陸仟參佰參拾肆元，復以經本
　　　院向澄清醫院函查原告之工作能力因傷所受之影響程度？經回覆稱：「患者藍
　　　世杰於八十九年六月九日至八十九年六月十六日住院，同年六月二十三日及九
　　　十一年一月三十一日門診，病人經開顱手術治療後，除偶有頭暈、不平衡外，
　　　行動自如」，是以，本院審酌原告所受傷勢、原告所提之各家醫療院所之就診
　　　記錄、後遺症等情，認原告因傷無法工作之期間以二個月為適當。從而，原告
　　　藍世杰得向被告丙○○、甲○○、乙○○請求連帶給付不能工作之損失為伍萬
　　　貳仟陸佰陸拾捌元（26334×2＝52668），逾此部分之請求，自不可採。
（三）精神慰撫金部分：
　１、按加害人依侵權行為所負賠償責任，以相當金額為限，而所謂「相當」自應以
　　　實際加害情形與其名譽影響是否重大，及被害者之身分地位與加害人經濟狀況
　　　等關係定之，最高法院四十七年台上字第一二二一號亦著有判例。
　２、原告藍言輝部分：原告請求被告丁○○應給付精神慰撫金參佰萬元，係以原告
　　　因傷致後遺症，造成日常生活不便，心靈受創甚鉅為由，經查，被告丁○○之
　　　故意侵害行為致原告受傷住院長達十六天，且日後可能會發生消化吸收較差及
　　　慢性腹瀉之合併症或後遺症，輕者藥物控制，嚴重者亦造成營養不良而長期需
　　　依靠點滴營養注射，有澄清醫院之回函可證，復審酌原告為一綜藝團團長，月
　　　收入壹拾萬元至壹拾伍萬元，目前無業，而被告丁○○亦為經營綜藝娛樂事業
　　　之人，其名下登記有土地、房屋各一筆及三台車輛等情，並參酌兩造之社經地
　　　位等一切狀況，認原告藍言輝請求精神慰撫金之數額以壹佰伍拾萬元為屬適當
　　　，逾此部分之請求，尚嫌過高，不應准許。
　３、原告藍世杰部分：原告請求被告丙○○、甲○○、乙○○連帶給付精神慰撫金
　　　壹佰伍拾萬元，係以原告於受傷後，因後遺症纏身，無法如正常人般生活起居
　　　而喪失以往之翩然自信為由，經查，被告丙○○、乙○○之故意傷害行為造成
　　　原告住院達八天，日後雖行動自如，然仍有頭暈、不平衡等後遺症，如前開醫
　　　院回函可稽，復審酌原告昔日任職於金鴻股份有限公司，現每日打工所得為月
　　　薪貳萬伍仟元，而被告丙○○高職畢業，目前服役中，其法定代理人即被告甲○○名下土地五筆、房屋三棟、車輛二台，另被告乙○○國中畢，亦服役中等
　　　情，再參酌兩造之社經狀況，認原告藍世杰請求精神慰撫金以伍拾萬元為適當
　　　，逾此部分，自屬過高，不予准許。
九、綜上所述，原告藍言輝得請求被告丁○○賠償醫療費用捌萬陸仟零貳元、工作損
　　失陸拾貳萬伍仟元及精神慰撫金壹佰伍拾萬元，合計為貳佰柒拾壹萬壹仟零貳元
　　；另原告藍世杰得請求被告丙○○、甲○○、乙○○連帶給付之醫療費用為壹萬
　　捌仟零壹拾玖元、工作損失為伍萬貳仟陸佰陸拾捌元及精神慰撫金伍拾萬元，合
　　計為伍拾柒萬零陸佰捌拾柒元。從而，原告藍言輝本於侵權行為之法律關係，請
　　求被告丁○○給付貳佰柒拾壹萬壹仟零貳元，原告藍世杰依侵權行為法則請求被
　　告丙○○、甲○○、乙○○連帶給付伍拾柒萬零陸佰捌拾柒元，其中被告丙○○
　　、乙○○均自起訴狀繕本送達翌日即九十年三月九日，另被告甲○○自同年五月
　　五日起起至清償日止，按年息百分之五計算之法定遲延利息，為有理由，應予准
　　許，逾此範圍之請求，即屬無據，應予駁回。
十、本件事證已臻明確，兩造其餘主張及舉證，經審酌後與本件判決結果均無影響，
　　爰不一一論述。
十一、兩造均陳明願供擔保，請准為假執行及免為假執行，就原告勝訴部份，經核均
　　　無不合，爰各酌定相當擔保金額併准許之；至原告其餘假執行之聲請，因訴之
　　　駁回而失所依據，不應准許，應予駁回。
十二、據上論結，本件原告之訴為一部有理由，一部無理由，依民事訴訟法第七十九
　　　條但書、第八十五條第二項、第三百九十條第二項、第三百九十二條，判決如
      主文。
中　　　華　　　民　　　國　　九十一　　年　　　六　　　月　　十三　　日
                                臺灣台中地方法院民事第五庭
　　　　　　　　　　　　　　　　　　審判長法　官  張惠立
　　　　　　　　　　　　　　　　　　　　　法　官  王邁揚
　　　　　　　　　　　　　　　　　　　　　法　官　劉兆菊
右為正本係照原本作成
如對本判決上訴，須於判決送達後廿日內向本院提出上訴狀
中　　　華　　　民　　　國　　九十一　　年　　　六　　　月　　十七　　日
~B法院書記官
